# Geomas individuales {#sec-individual-geoms}

```{r}
#| echo: false
#| message: false
#| results: asis
source("common.R")
status("drafting")
```

## Tipos de gráficos básicos {#sec-basics}

Estas geoms son los componentes fundamentales de ggplot2. Son útiles por sí solos, pero también se utilizan para construir geomas más complejas. La mayoría de estas geoms están asociadas con una gráfica con nombre: cuando esa geom se usa sola en una gráfica, esa gráfica tiene un nombre especial.

Cada una de estas geomas es bidimensional y requiere estética tanto `x` como `y`. Todos ellos entienden la estética de `color` (o `color`) y `size`, y las geomas rellenas (barra, mosaico y polígono) también entienden de `fill`.

-   `geom_area()` dibuja un **gráfico de área**, que es un gráfico de líneas relleno hasta el eje y (líneas rellenas). Se apilarán varios grupos uno encima del otro. \index{Area plot} \indexf{geom\_area}

-   `geom_bar(stat = "identity")` hace un **gráfico de barras**. Nosotros necesitamos `stat = "identity"` porque la estadística predeterminada cuenta automáticamente los valores (por lo que es esencialmente una geom 1d, consulte @sec-distributions). La estadística de identidad deja los datos sin cambios. Se apilarán varias barras en la misma ubicación una encima de la otra.\index{Barchart} \indexf{geom\_bar}

-   `geom_line()` hace un **gráfico lineal**. La estética del "grupo" determina qué observaciones están conectadas; consulte @sec-collective-geoms para obtener más detalles. `geom_line()` conecta puntos de izquierda a derecha; `geom_path()` es similar pero conecta puntos en el orden en que aparecen en los datos. Tanto `geom_line()` como `geom_path()` también entienden el estético `linetype`, que asigna una variable categórica a líneas sólidas, punteadas y discontinuas. \index{Line plot} \indexf{geom\_line} \indexf{geom\_path}

-   `geom_point()` produce un **diagrama de dispersión**. `geom_point()` También entiende la estética de la `shape`, forma. \indexf{geom\_point}

-   `geom_polygon()` dibuja polígonos, que son caminos rellenos. Cada vértice del polígono requiere una fila separada en los datos. A menudo resulta útil fusionar un marco de datos de coordenadas poligonales con los datos justo antes de trazar. @sec-maps ilustra este concepto con más detalle para datos de mapas. \indexf{geom\_polygon}

-   `geom_rect()`, `geom_tile()` y `geom_raster()` dibujan rectángulos. `geom_rect()` está parametrizado por las cuatro esquinas del rectángulo, `xmin`, `ymin`, `xmax` y `ymax`. `geom_tile()` es exactamente igual, pero parametrizado por el centro del rectángulo y su tamaño, `x`, `y`, `width` y `height`. `geom_raster()` es un caso especial rápido de `geom_tile()` se utiliza cuando todos los mosaicos son del mismo tamaño.. \index{Image plot} \index{Level plot} \indexf{geom\_tile}. \indexf{geom\_rect} \indexf{geom\_raster}

-   `geom_text()` agrega texto a una gráfica. Requiere una estética de `label` que proporcione el texto que se mostrará y que tenga varios parámetros. (`angle`, `family`, `fontface`, `hjust` y `vjust`) que controlan la apariencia del texto.

Cada geom se muestra en el siguiente código. Observe los diferentes rangos de ejes para los gráficos de barras, áreas y mosaicos: estas geomas ocupan espacio fuera del rango de los datos y, por lo tanto, empujan los ejes hacia afuera.

```{r}
#| label: geom-basic
#| layout-ncol: 4
#| fig-width: 2.5
df <- data.frame(
  x = c(3, 1, 5), 
  y = c(2, 4, 6), 
  label = c("a","b","c")
)
p <- ggplot(df, aes(x, y, label = label)) + 
  labs(x = NULL, y = NULL) + # Hide axis label
  theme(plot.title = element_text(size = 12)) # Shrink plot title
p + geom_point() + ggtitle("point")
p + geom_text() + ggtitle("text")
p + geom_bar(stat = "identity") + ggtitle("bar")
p + geom_tile() + ggtitle("raster")
```

```{r}
#| layout-ncol: 4
#| fig-width: 2.5
p + geom_line() + ggtitle("line")
p + geom_area() + ggtitle("area")
p + geom_path() + ggtitle("path")
p + geom_polygon() + ggtitle("polygon")
```

### Exercises

1.  ¿Qué geomas usarías para dibujar cada una de las siguientes gráficas nombradas?

    1.  Gráfico de dispersión
    2.  Gráfico de líneas
    3.  Histograma
    4.  Gráfico de barras
    5.  Gráfico circular

2.  ¿Cuál es la diferencia entre `geom_path()` y `geom_polygon()`? ¿Cuál es la diferencia entre `geom_path()` y `geom_line()`?

3.  ¿Qué geoms de bajo nivel se utilizan para dibujar `geom_smooth()`? ¿Qué pasa con `geom_boxplot()` y `geom_violin()`?
