# Internos de ggplot2 {#sec-internals}

```{r}
#| echo: false
#| message: false
#| results: asis
source("common.R")
status("polishing")
```

```{r}
#| include: false
source("internals_ggbuild.R")
source("internals_gggtable.R")
```

A lo largo de este libro hemos descrito ggplot2 desde la perspectiva de un usuario más que de un desarrollador. Desde el punto de vista del usuario, lo importante es entender cómo funciona la interfaz de ggplot2. Para realizar una visualización de datos, el usuario necesita saber cómo se pueden usar funciones como `ggplot()` y `geom_point()` para *especificar* un gráfico, pero muy pocos usuarios necesitan comprender cómo ggplot2 traduce esta especificación del gráfico en una imagen. . Sin embargo, para un desarrollador de ggplot2 que espera diseñar extensiones, esta comprensión es primordial.

Al dar el salto de usuario a desarrollador, es común encontrar frustraciones porque la naturaleza de la *interfaz* ggplot2 es muy diferente a la estructura de la *maquinaria* subyacente que la hace funcionar. A medida que extender ggplot2 se vuelve más común, también lo hace la frustración relacionada con comprender cómo encaja todo. Este capítulo está dedicado a proporcionar una descripción de cómo funciona ggplot2 "detrás de las cortinas". Nos centramos en el diseño del sistema más que en los detalles técnicos de su implementación, y el objetivo es proporcionar una comprensión conceptual de cómo encajan las piezas. Comenzamos con una descripción general del proceso que se desarrolla cuando se traza un objeto ggplot y luego profundizamos en los detalles, describiendo cómo los datos fluyen a través de todo este proceso y terminan como elementos visuales en su trama.

## El método `plot()` {#sec-plot-method}

Para comprender la maquinaria que sustenta ggplot2, es importante reconocer que casi todo lo relacionado con el dibujo de la trama ocurre cuando imprimes el objeto ggplot, no cuando lo construyes. Por ejemplo, en el código siguiente, el objeto `p` es una especificación abstracta de los datos de la trama, las capas, etc. No construye la imagen en sí:

```{r}
p <- ggplot(mpg, aes(displ, hwy, color = drv)) + 
  geom_point(position = "jitter") +
  geom_smooth(method = "lm", formula = y ~ x) + 
  facet_wrap(vars(year)) + 
  ggtitle("A plot for expository purposes")
```

ggplot2 está diseñado de esta manera para permitir al usuario agregar nuevos elementos a un gráfico sin necesidad de volver a calcular nada. Una implicación de esto es que si quieres entender la mecánica de ggplot2, tienes que seguir tu trama a medida que avanza por la madriguera del conejo `plot()`[^internals-1]. Puede inspeccionar el método de impresión para objetos ggplot escribiendo `ggplot2:::plot.ggplot` en la consola, pero para este capítulo trabajaremos con una versión simplificada. Reducido a lo esencial, el método de trazado ggplot2 tiene la misma estructura que la siguiente función `ggprint()`:

[^internals-1]: Por lo general, no se llama a este método `plot()` directamente, ya que lo invoca el método print y, por lo tanto, se llama cada vez que se imprime un objeto ggplot.

```{r}
ggprint <- function(x) {
  data <- ggplot_build(x)
  gtable <- ggplot_gtable(data)
  grid::grid.newpage()
  grid::grid.draw(gtable)
  return(invisible(x))
}
```

Esta función no maneja todos los casos de uso posibles, pero es suficiente para dibujar el gráfico especificado anteriormente:

```{r}
ggprint(p) 
```

El código de nuestro método de impresión simplificado revela cuatro pasos distintos:

-   Primero, llama a `ggplot_build()` donde los datos de cada capa se preparan y organizan en un formato estandarizado adecuado para trazar.

-   En segundo lugar, los datos preparados se pasan a `ggplot_gtable()` y los convierte en elementos gráficos almacenados en una gtable (volveremos a eso más adelante).

-   En tercer lugar, el objeto gtable se convierte en una imagen con la ayuda del paquete grid.

-   Cuarto, el objeto ggplot original se devuelve de forma invisible al usuario.

Una cosa que este proceso revela es que ggplot2 no realiza ningún dibujo de bajo nivel: su responsabilidad termina cuando se ha creado el objeto `gtable`. El paquete gtable (que implementa la clase gtable) tampoco realiza ningún dibujo. Todo el dibujo lo realiza el paquete grid junto con el dispositivo gráfico activo. Este es un punto importante, ya que significa que ggplot2, o cualquier extensión de ggplot2, no se preocupa por el meollo de la creación de la salida visual. Más bien, su trabajo es convertir los datos del usuario a una o más primitivas gráficas como polígonos, líneas, puntos, etc. y luego entregar la responsabilidad al paquete grid.

Aunque no es estrictamente correcto hacerlo, nos referiremos a esta conversión a primitivas gráficas como **proceso de renderizado**. Las siguientes dos secciones siguen los datos a través de la madriguera del conejo de renderizado a través del paso de compilación (@sec-ggplotbuild) y el paso de gtable (@sec-ggplotgtable) después de lo cual, algo así como Alicia en la novela de Lewis Carroll, finalmente llega a la cuadrícula. El país de las maravillas como una colección de primitivos gráficos.

## El paso de construcción {#sec-ggplotbuild}

<!-- As may be apparent from the section above, the main actor in the rendering process is the layer data, and the rendering process is really a long progression of steps to convert the data from the format supplied by the user, to a format that fits with the graphic primitives needed to create the desired visual elements. This also means that to gain an understanding of the mechanics of ggplot2 we must understand how data flows through the mechanics and how it transforms along the way. -->

`ggplot_build()`, como se analizó anteriormente, toma la representación declarativa construida con la API pública y la aumenta preparando los datos para su conversión a primitivas gráficas.

### Preparación de datos

La primera parte del procesamiento es obtener los datos asociados con cada capa y ponerlos en un formato predecible. Una capa puede proporcionar datos de una de tres maneras: puede proporcionar los suyos propios (por ejemplo, si el argumento `data` de una geom es un marco de datos), puede heredar los datos globales proporcionados a `ggplot()`, o de lo contrario, podría proporcionar una función que devuelva un marco de datos cuando se aplica a los datos globales. En los tres casos, el resultado es un marco de datos que se pasa al diseño del trazado, que organiza sistemas de coordenadas y facetas. Cuando esto sucede, los datos se pasan primero al sistema de coordenadas de la trama, que puede cambiarlos (pero generalmente no lo hace), y luego a la faceta que inspecciona los datos para determinar cuántos paneles debe tener la trama y cómo deben organizarse. . Durante este proceso, los datos asociados con cada capa se aumentarán con una columna `PANEL`. Esta columna (debe) mantenerse durante todo el proceso de renderizado y se utiliza para vincular cada fila de datos a un panel de facetas específico en el gráfico final.

La última parte de la preparación de datos es convertir los datos de la capa en valores estéticos calculados. Esto implica evaluar todas las expresiones estéticas de `aes()` en los datos de la capa. Además, si no se da explícitamente, la estética `group` se calcula a partir de la interacción de todas las estéticas no continuas. La estética del `group` es, como `PANEL`, una columna especial que debe mantenerse durante todo el procesamiento. Como ejemplo, el gráfico `p` creado anteriormente contiene solo la capa especificada por `geom_point()` y al final del proceso de preparación de datos, las primeras 10 filas de los datos asociados con esta capa se ven así:

```{r}
#| echo: false
data_prepped <- ggbuild(p)$prepared
head(data_prepped[[1]], n = 10)
```

### Transformación de datos

Una vez que los datos de la capa se han extraído y convertido a un formato predecible, se someten a una serie de transformaciones hasta que tienen el formato esperado por la geometría de la capa.

El primer paso es aplicar cualquier transformación de escala a las columnas de los datos. Es en esta etapa del proceso que cualquier argumento a favor de `trans` en una escala tiene efecto, y toda la representación posterior tendrá lugar en este espacio transformado. Esta es la razón por la que establecer una transformación de posición en la escala tiene un efecto diferente que establecerla en el sistema de coordenadas. Si la transformación se especifica en la escala, se aplica *antes* de cualquier otro cálculo, pero si se especifica en el sistema de coordenadas, la transformación se aplica *después* de esos cálculos. Por ejemplo, nuestro gráfico original `p` no implica transformaciones de escala, por lo que los datos de la capa permanecen intactos en esta etapa. Las primeras tres filas se muestran a continuación:

```{r}
#| echo: false
ggbuild(p)$transformed[[1]] %>% head(n = 3)
```

Por el contrario, si nuestro objeto de trazado es `p + scale_x_log10()` e inspeccionamos los datos de la capa en este punto del procesamiento, vemos que la variable `x` se ha transformado apropiadamente:

```{r}
#| echo: false
ggbuild(p + scale_x_log10())$transformed[[1]] %>% head(n = 3)
```

El segundo paso del proceso es mapear la estética de la posición utilizando las escalas de posición, que se despliegan de manera diferente según el tipo de escala involucrada. Para escalas de posición continuas, como las utilizadas en nuestro ejemplo, la función fuera de límites especificada en el argumento `oob` (@sec-oob) se aplica en este punto y los valores `NA` en los datos de la capa se eliminan. . Esto hace poca diferencia para `p`, pero si estuviéramos graficando `p + xlim(2, 8)` en lugar de ello, la función `oob` -- `scales::censor()` en este caso -- reemplazaría a `x` valores por debajo de 2 con `NA` como se ilustra a continuación:

```{r}
#| echo: false
ggbuild(p + xlim(2, 8))$positioned[[1]] %>% head(n = 3)
```

Para posiciones discretas, el cambio es más radical, porque los valores coinciden con los valores de `llimits` o la especificación de interrupciones con `breaks` proporcionada por el usuario y luego se convierten a posiciones con valores enteros. Finalmente, para escalas de posición agrupadas, los datos continuos primero se cortan en bins usando el argumento `breaks`, y la posición de cada bin se establece en el punto medio de su rango. La razón para realizar el mapeo en esta etapa del proceso es la coherencia: no importa qué tipo de escala de posición se utilice, parecerá continua para los cálculos de estadísticas y geom. Esto es importante porque, de lo contrario, los cálculos como la esquiva y la fluctuación fallarían en escalas discretas.

En la tercera etapa de esta transformación, los datos se entregan a la capa de estadísticas donde se lleva a cabo cualquier transformación estadística. El procedimiento es el siguiente: primero, la estadística puede inspeccionar los datos y modificar sus parámetros, luego realizar una preparación única de los datos. A continuación, los datos de la capa se dividen en `PANEL` y `group`, y las estadísticas se calculan antes de volver a ensamblar los datos.[^internals-2] Una vez que los datos se han vuelto a ensamblar en su nueva forma, pasan por otro proceso de mapeo estético. Aquí es donde se agrega a los datos cualquier estética cuyo cálculo se haya retrasado usando `stat()` (o la antigua notación `..var..`). Observe que esta es la razón por la cual las expresiones `stat()`, incluida la fórmula utilizada para especificar el modelo de regresión en la capa `geom_smooth()` de nuestro gráfico de ejemplo `p`, no pueden hacer referencia a los datos originales. Simplemente no existe en este momento.

[^internals-2]: Es posible que una estadística evite esta división sobrescribiendo métodos `compute_*()` específicos y así realizar cierta optimización.

Como ejemplo, considere la segunda capa de nuestro gráfico, que produce las regresiones lineales. Antes de realizar los cálculos estadísticos, los datos de esta capa simplemente contienen las coordenadas y las columnas `PANEL` y `group` requeridas.

```{r}
#| echo: false
#| message: false
bb <- ggbuild(p)
bb$positioned[[2]] %>% head(n = 3)
```

Una vez realizados los cálculos estadísticos, los datos de la capa cambian considerablemente:

```{r}
#| echo: false
bb$poststat[[2]] %>% head(n = 3)
```

En este punto, la geom reemplaza a la estadística (casi). La primera acción que toma es inspeccionar los datos, actualizar sus parámetros y posiblemente realizar una modificación de primer paso de los datos (la misma configuración que para las estadísticas). Posiblemente aquí es donde algunas de las columnas se reparametrizan, p. `x`+`width` se cambia a `xmin`+`xmax`. Después de esto se aplica el ajuste de posición, de modo que p.e. las barras superpuestas se apilan, etc. Para nuestro gráfico de ejemplo `p`, es en este paso que se aplica la fluctuación en la primera capa del gráfico y las coordenadas `x` e `y` se alteran:

```{r}
#| echo: false
ggbuild(p)$geompos[[1]] %>% head(n = 3)
```

A continuación, y quizás sorprendentemente, todas las escalas de posición se restablecen, se vuelven a entrenar y se aplican a los datos de la capa. Pensándolo bien, esto es absolutamente necesario porque, por ejemplo, el apilamiento puede cambiar drásticamente el rango de uno de los ejes. En algunos casos (por ejemplo, en el ejemplo de histograma anterior), es posible que una de las estéticas de posición ni siquiera esté disponible hasta después de los cálculos de estadísticas y, si las escalas no se volvieran a entrenar, nunca se entrenarían.

La última parte de la transformación de datos es entrenar y mapear todas las estéticas no posicionales, es decir, convertir cualquier entrada discreta o continua que esté asignada a parámetros gráficos como colores, tipos de línea, tamaños, etc. Además, se agrega cualquier estética predeterminada de geom. de modo que los datos ahora estén en un estado predecible para la geom. En el último paso, tanto la estadística como la faceta tienen una última oportunidad de modificar los datos en su forma asignada final con sus métodos `finish_data()` antes de finalizar el paso de compilación. Para el objeto de trazado `p`, las primeras filas del estado final de los datos de la capa se ven así:

```{r}
#| echo: false
ggbuild(p)$built$data[[1]] %>% head(n = 3)
```

### Salida

El valor de retorno de `ggplot_build()` es una estructura de lista con la clase `ggplot_built`. Contiene los datos calculados, así como un objeto `Layout` que contiene información sobre el sistema de coordenadas entrenado y las facetas. Además, contiene una copia del objeto de la trama original, pero ahora con escalas entrenadas.

## El paso gtable {#sec-ggplotgtable}

El propósito de `ggplot_gtable()` es tomar el resultado del paso de compilación y, con la ayuda del paquete gtable, convertirlo en un objeto que se pueda trazar usando grid (hablaremos más sobre gtable en @sec-tabular-grid). En este punto, los principales elementos responsables de cálculos adicionales son las geomas, el sistema de coordenadas, la faceta y el tema. Las estadísticas y los ajustes de posición ya han contribuido.

### Renderizando los paneles

Lo primero que sucede es que los datos se convierten en su representación gráfica. Esto sucede en dos pasos. Primero, cada capa se convierte en una lista de objetos gráficos (`grobs`). Al igual que con las estadísticas, la conversión se realiza dividiendo los datos, primero por `PANEL` y luego por `group`, con la posibilidad de que geom intercepte esta división por razones de rendimiento. Si bien ya se ha realizado gran parte de la preparación de datos, no es raro que geom realice alguna transformación adicional de los datos durante este paso. Una parte crucial es transformar y normalizar los datos de posición. Esto lo hace el sistema de coordenadas y, si bien a menudo significa simplemente que los datos se normalizan en función de los límites del sistema de coordenadas, también puede incluir transformaciones radicales, como convertir las posiciones en coordenadas polares. El resultado de esto es para cada capa una lista de objetos `gList` correspondientes a cada panel en el diseño de facetas. Después de esto, la faceta se hace cargo y ensambla los paneles. Para ello, primero recopila los grobs para cada panel de las capas, junto con franjas de renderizado, fondos, líneas de cuadrícula y ejes según el tema, y combina todo esto en una única gList para cada panel. Luego procede a organizar todos estos paneles en una tabla basada en el diseño del panel calculado. Para la mayoría de los gráficos, esto es simple ya que solo hay un panel, pero, por ejemplo, trazar usando `facet_wrap()` puede ser bastante complicado. La salida es la base del objeto gtable final. En esta etapa del proceso, nuestro gráfico de ejemplo `p` se ve así:

```{r}
#| echo: false
d <- ggplot_build(p)
x <- gggtable(d)
grid::grid.newpage()
grid::grid.draw(x$panels)
```

### Agregar guías

Hay dos tipos de guías en ggplot2: ejes y leyendas. Como ilustra nuestro gráfico `p`, en este punto los ejes ya se han renderizado y ensamblado junto con los paneles, pero aún faltan las leyendas. Representar las leyendas es un proceso complicado en el que primero se entrena una guía para cada escala. Luego, potencialmente se fusionan varias guías si su mapeo lo permite, antes de que a las capas que contribuyen a la leyenda se les soliciten claves para cada clave de la leyenda. Estos elementos clave luego se ensamblan en capas y se combinan hasta formar la leyenda final en un proceso que recuerda bastante a cómo se combinan las capas en la tabla de paneles. Al final, el resultado es una tabla g que contiene cada cuadro de leyenda organizado y diseñado de acuerdo con el tema y las especificaciones de la guía. Una vez creada, la gtable guía se agrega a la gtable principal de acuerdo con la configuración del tema `legend.position`. En esta etapa, nuestro argumento de ejemplo está completo en la mayoría de los aspectos: lo único que falta es el título.

```{r}
#| echo: false
d <- ggplot_build(p)
x <- gggtable(d)
grid::grid.newpage()
grid::grid.draw(x$legend)
```

### Añadiendo adorno

Lo único que queda es agregar título, subtítulo, leyenda y etiqueta, así como agregar fondo y márgenes, momento en el cual la tabla final estará lista.

### Salida

En este punto, ggplot2 está listo para entregarse a grid. Nuestro proceso de renderizado es más o menos equivalente al código siguiente y el resultado final es, como se describe anteriormente, una gtable:

```{r}
p_built <- ggplot_build(p)
p_gtable <- ggplot_gtable(p_built)

class(p_gtable)
```

Lo que es menos obvio es que las dimensiones del objeto son impredecibles y dependerán tanto del facetado como de la ubicación de la leyenda y de los títulos que se dibujen. Por lo tanto, no se recomienda depender de la ubicación de las filas y columnas en su código, en caso de que desee modificar aún más la gtable. Sin embargo, todos los elementos de gtable tienen nombre, por lo que aún es posible recuperarlos de manera confiable, p. el grob sostiene el eje y superior izquierdo con un poco de trabajo. A modo de ilustración, la gtable para nuestro gráfico `p` se muestra en el siguiente código:

```{r}
p_gtable
```

La trama final, como era de esperar, parece idéntica a la original:

```{r}
grid::grid.newpage()
grid::grid.draw(p_gtable)
```

## Presentando ggproto {#sec-ggproto}

@sec-plot-method a @sec-ggplotgtable se centran en la secuencia de eventos involucrados en la construcción de un ggplot, pero son intencionalmente vagos en cuanto a qué tipo de objetos de programación realizan este trabajo.

Todos los objetos ggplot2 se crean utilizando el sistema **ggproto** para programación orientada a objetos, y es inusual que solo lo use ggplot2. Esto es una especie de accidente histórico: ggplot2 originalmente usaba proto [@proto] para programación orientada a objetos, lo que se convirtió en un problema una vez que surgió la necesidad de un mecanismo de extensión oficial debido a las limitaciones del sistema proto. Los intentos de cambiar ggplot2 a otros sistemas como R6 [@R6] resultaron difíciles, y crear un sistema orientado a objetos específico para las necesidades de ggplot2 resultó ser la solución menos mala.

Comprender el sistema de programación orientado a objetos ggproto es importante si desea escribir extensiones de ggplot2. Encontraremos objetos ggproto tal como los usa ggplot2 en @sec-extensions y @sec-spring1. Al igual que el sistema R6 más conocido, ggproto utiliza semántica de referencia y permite la herencia y el acceso a métodos de las clases principales. Va acompañado de un conjunto de principios de diseño que, si bien ggproto no aplica, son esenciales para comprender cómo se utiliza el sistema en ggplot2. Para ilustrar estos conceptos, esta sección presenta la mecánica central de ggproto en una forma simplificada.

### objetos ggproto

La creación de un nuevo objeto ggproto se realiza con la función `ggproto()`, que toma el nombre de la nueva clase como primer argumento, y otro objeto ggproto del cual heredará el nuevo como segundo argumento. Por ejemplo, podríamos crear un objeto ggproto (aunque no tenga ninguna funcionalidad útil) con el siguiente comando:

```{r}
NewObject <- ggproto(
  `_class` = NULL, 
  `_inherits` = NULL
)
```

Por convención, los objetos ggproto se denominan usando "UpperCamelCase", en el que cada palabra comienza con una letra mayúscula. También es convencional omitir los nombres de los argumentos `` `_class` `` y `` `_inherits` ``, por lo que la forma convencional de este comando sería la siguiente:

```{r}
NewObject <- ggproto(NULL, NULL)
```

Si imprimimos este objeto vemos que efectivamente es un objeto ggproto, pero no aparece ninguna otra información.

```{r}
NewObject 
```

### Creando nuevas clases

Para crear una nueva clase ggproto, lo único que es estrictamente necesario es proporcionar un nombre de clase como primer argumento de `ggproto()`. Un comando mínimo que define una nueva clase podría verse así:

```{r}
NewClass <- ggproto("NewClass", NULL)
```

La variable `NewClass` todavía hace referencia a un objeto ggproto, pero podemos verificar que tiene el nombre de clase deseado imprimiéndolo:

```{r}
NewClass
```

Sin embargo, hasta ahora lo único que hemos hecho es crear un objeto que especifica una clase. El objeto `NewClass` no hace nada. Para crear una clase ggproto que haga algo útil, debemos proporcionar una lista de campos y métodos cuando definimos la clase. En este contexto, los "campos" se utilizan para almacenar datos relevantes para el objeto y los "métodos" son funciones que pueden utilizar los datos almacenados en el objeto. Los campos y métodos se construyen de la misma manera y no se tratan de manera diferente desde la perspectiva del usuario.

Para ilustrar esto, crearemos una nueva clase llamada `Person` que se usará para almacenar y manipular información sobre una persona. Podemos hacer esto proporcionando a la función `ggproto()` pares nombre/valor:

```{r}
Person <- ggproto("Person", NULL,
  
  # campos                  
  given_name = NA,
  family_name = NA,
  birth_date = NA,
  
  # métodos
  full_name = function(self, family_last = TRUE) {
    if(family_last == TRUE) {
      return(paste(self$given_name, self$family_name))
    }
    return(paste(self$family_name, self$given_name))
  },
  age = function(self) {
    days_old <- Sys.Date() - self$birth_date
    floor(as.integer(days_old) / 365.25)
  },
  description = function(self) {
    paste(self$full_name(), "is", self$age(), "years old")
  }
)
```

La clase `Person` ahora está asociada con tres campos, correspondientes a `given_name` y `family_name` de una persona, así como su `birth_date`. También posee tres métodos: el método `full_name()` es una función que construye el nombre completo de la persona, usando la convención de colocar el nombre de pila primero y el apellido segundo, el método `age()` calcula la edad de la persona en años, y el método `description()` imprime una breve descripción de la persona.

Al imprimir el objeto se muestran los campos y métodos a los que está asociado:

```{r}
Person
```

El objeto ggproto `Person` es esencialmente una plantilla para la clase, y podemos usarlo para crear registros específicos de personas individuales (discutido en @sec-ggproto-instances). Si está familiarizado con otros sistemas de programación orientados a objetos, es posible que esperara algo un poco diferente: a menudo las nuevas clases se definen con una función constructora dedicada. Una peculiaridad de ggproto es que `ggproto()` no hace esto: más bien, el constructor de la clase es en sí mismo un objeto.

Otra cosa a tener en cuenta al definir métodos es el uso de `self` como primer argumento. Este es un argumento especial que se utiliza para darle al método acceso a los campos y métodos asociados con el objeto ggproto (consulte @sec-ggproto-subclass para ver un ejemplo). El estatus especial de este argumento es evidente al imprimir un método ggproto:

```{r}
Person$full_name
```

Este resultado puede parecer un poco sorprendente: cuando definimos `full_name()` anteriormente solo proporcionamos el código listado como "función interna". Lo que sucedió es que `ggproto()` automáticamente incluyó mi función dentro de una función contenedora que llama a mi código como función interna, al tiempo que garantiza que se use una definición apropiada de `self`. Cuando se imprime el método, la consola muestra tanto la función contenedora (normalmente de poco interés) como la función interna. La salida en este formato aparece en @sec-extensions y @sec-spring1.

### Creando nuevas instancias {#sec-ggproto-instances}

Ahora que hemos definido la clase `Person`, podemos crear instancias de la clase. Esto se hace pasando un objeto ggproto como segundo argumento a `ggproto()` y sin especificar un nuevo nombre de clase en el primer argumento. Por ejemplo, podemos crear nuevos objetos `Thomas` y `Danielle` que sean instancias de la clase `Person` de la siguiente manera:

```{r}
Thomas <- ggproto(NULL, Person,
  given_name = "Thomas Lin",
  family_name = "Pedersen",
  birth_date = as.Date("1985/10/12")
)

Danielle <- ggproto(NULL, Person,
  given_name = "Danielle Jasmine",
  family_name = "Navarro",
  birth_date = as.Date("1977/09/12")
)
```

Al especificar `NULL` como primer argumento, se le indica a `ggproto()` que no defina una nueva clase, sino que cree una nueva instancia de la clase especificada en el segundo argumento. Debido a que `Thomas` y `Danielle` son instancias de la clase `Person`, heredan automáticamente sus métodos `age()`, `full_name()` y `description()`:

```{r}
Thomas$description()

Danielle$description()
```

### Creando subclases {#sec-ggproto-subclass}

En el ejemplo anterior creamos `Person` como una clase completamente nueva. En la práctica, casi nunca necesitarás hacer esto: en su lugar, probablemente crearás una subclase usando un objeto ggproto existente. Puede hacer esto especificando el nombre de la subclase y el objeto del cual debe heredar en la llamada a `ggproto()`:

```{r}
# definir la subclase
NewSubClass <- ggproto("NewSubClass", Person)

# verificar que esto funcione
NewSubClass
```

El resultado que se muestra arriba ilustra que `NewSubClass` ahora proporciona su propia clase y que hereda todos los campos y métodos del objeto `Persona` que creamos anteriormente. Sin embargo, esta nueva subclase no agrega ninguna funcionalidad nueva.

Al crear una subclase, a menudo queremos agregar nuevos campos o métodos y sobrescribir algunos de los existentes. Por ejemplo, supongamos que queremos definir `Royalty` como una subclase de `Person` y agregar campos correspondientes al `rank` de la realeza en cuestión y el `territory` sobre el que gobernaban. Debido a que a menudo se hace referencia a la realeza por título y territorio en lugar de en términos de nombre y apellido, también necesitaremos cambiar la forma en que se define el método `full_name()`:

```{r}
Royalty <- ggproto("Royalty", Person,
  rank = NA,
  territory = NA,
  full_name = function(self) {
    paste(self$rank, self$given_name, "of", self$territory)
  }
)
```

El objeto `Royalty` ahora define una subclase de persona que hereda algunos campos (`given_name`, `family_name`, `birth_date`) de la clase `Person` y proporciona otros campos (`rank`, `territory`). Hereda los métodos `age()` y `description()` de `Person`, pero sobrescribe el método `full_name()`.

Ahora podemos crear una nueva instancia de la subclase `Royalty`:

```{r}
Victoria <- ggproto(NULL, Royalty,
  given_name = "Victoria",
  family_name = "Hanover",
  rank = "Queen",
  territory = "the United Kingdom",
  birth_date = as.Date("1819/05/24")
)
```

Entonces, cuando llamamos al método `full_name()` para `Victoria`, la salida usa el método especificado en la clase `Royalty` en lugar del definido en la clase `Persona`:

```{r}
Victoria$full_name()
```

Vale la pena señalar lo que sucede cuando llamamos al método `description()`. Este método se hereda de `Person`, pero la definición de este método invoca `self$full_name()`. Aunque `description()` está definida en `Person`, en este contexto `self` todavía se refiere a `Victoria`, que sigue siendo `Royalty`. Lo que esto significa es que la salida del método heredado `description()` utiliza el método `full_name()` definido para la subclase:

```{r}
Victoria$description()
```

La creación de subclases a veces requiere que accedamos a la clase principal y sus métodos, lo que podemos hacer con la ayuda de la función `ggproto_parent()`. Por ejemplo, podemos definir una subclase `Police` que incluya un campo `rank` de la misma manera que lo hace la subclase `Royalty`, pero solo usa este rango como parte del método `description()`:

```{r}
Police <- ggproto("Police", Person,
  rank = NA, 
  description = function(self) {
    paste(
      self$rank,
      ggproto_parent(Person, self)$description()
    )
  }
)
```

En este ejemplo, el método `description()` para la subclase `Police` se define de una manera que se refiere explícitamente al método `description()` para la clase principal `Person`. Al usar `ggproto_parent(Person, self)` de esta manera, podemos hacer referencia al método dentro de la clase principal, manteniendo la definición local apropiada de `self`. Como antes, crearemos una instancia específica y verificaremos que funcione como se esperaba:

```{r}
John <- ggproto(NULL, Police,
  given_name = "John",
  family_name = "McClane",
  rank = "Detective",
  birth_date = as.Date("1955/03/19")
)

John$full_name() 

John$description()
```

Por razones que discutiremos a continuación, el uso de `ggproto_parent()` no es tan frecuente en el código fuente de ggplot2.

### Guía de estilo para ggproto {#sec-ggproto-style}

Debido a que ggproto es un sistema de clases mínimo diseñado para acomodar ggplot2 y nada más, es importante reconocer que ggproto se usa en ggplot2 de una manera muy específica. Existe para admitir el sistema de extensión ggplot2 y es poco probable que encuentre ggproto en cualquier otro contexto que no sea escribir la extensión ggplot2. Teniendo esto en cuenta, es útil comprender cómo ggplot2 usa ggproto:

-   **las clases ggproto se usan selectivamente**. El uso de ggproto en ggplot2 no lo abarca todo. Solo la funcionalidad seleccionada se basa en ggproto y no se espera ni se recomienda crear clases de ggproto completamente nuevas en sus extensiones. Como desarrollador de extensiones, nunca creará objetos ggproto completos, sino que creará una subclase de una de las clases principales de ggproto proporcionadas por ggplot2. @sec-extensions y @sec-spring1 detallarán cómo hacer esto.

-   **las clases ggproto no tienen estado**. Excepto por unas pocas clases internas que se utilizan para orquestar la representación, se supone que las clases ggproto en ggplot2 son "sin estado". Lo que esto significa es que ggplot2 espera que una vez construidos, no cambien. Esto rompe una expectativa común para las clases basadas en referencias (donde los métodos a menudo pueden cambiar de forma segura el estado del objeto), pero no es seguro hacerlo con ggplot2. Si su código viola este principio y cambia el estado de una Stat o Geom durante el renderizado, trazar un objeto ggplot guardado afectará *todas* las instancias de esa Stat o Geom (incluso aquellas utilizadas en otros gráficos) porque todas apuntan al mismo objeto padre ggproto. Teniendo esto en cuenta, sólo hay dos ocasiones en las que debes especificar el estado de un objeto ggproto en ggplot2. Primero, puede especificar el estado al crear el objeto: esto está bien porque este estado debe compartirse entre todas las instancias de todos modos. En segundo lugar, puede especificar el estado mediante un objeto de parámetros administrado en otro lugar. Como verá más adelante (ver @sec-new-stats y @sec-new-geoms), la mayoría de las clases de ggproto tienen un método `setup_params()` donde se pueden inspeccionar datos y calcular y almacenar propiedades específicas.

-   **las clases ggproto tienen herencia simple**. Debido a que las instancias de la clase ggproto no tienen estado, es relativamente seguro llamar a métodos definidos dentro de otras clases, en lugar de heredar explícitamente de la clase. Esta es la razón por la cual la función `ggproto_parent()` rara vez se llama dentro del código fuente de ggplot2. Como ejemplo, el método `setup_params()` en `GeomErrorbar` se define como:

    ```{r}
    #| eval: false
    GeomErrorbar <- ggproto(
      # ...
      setup_params = function(data, params) {
        GeomLinerange$setup_params(data, params)
      }
      # ...
    )
    ```

    Este patrón suele ser más fácil de leer que usar `ggproto_parent()` y como los objetos ggproto no tienen estado, es igual de seguro.
