# Prefacio a la tercera edición {#sec-preface-3e .unnumbered}

Bienvenidos a la tercera edición de "ggplot2: gráficos elegantes para análisis de datos".
Estoy muy emocionado de tener una nueva edición del libro actualizada con todos los cambios que le han ocurrido a ggplot2 en los últimos cinco años.
También estoy emocionado de tener finalmente una versión en línea del libro, [\<https://ggplot2-book.org/\>](https://ggplot2-book.org/){.uri}, gracias a un contrato renegociado con Springer.

Desde la última versión del libro, el cambio más importante en ggplot2 es el crecimiento de la comunidad de contribuyentes.
Si bien sigo liderando el proyecto y sigo preocupándome profundamente por la visualización, ya no estoy involucrado en el desarrollo diario del paquete.
Al momento de escribir este artículo, los desarrolladores principales de ggplot2 son:

-   [Winston Chang](https://github.com/wch)
-   [Lionel Henry](https://github.com/lionel-)
-   [Thomas Lin Pedersen](https://github.com/thomasp85)
-   [Kohske Takahashi](https://github.com/kohske)
-   [Claus Wilke](https://github.com/clauswilke)
-   [Kara Woo](https://github.com/karawoo)
-   [Hiroaki Yutani](https://github.com/yutannihilation)
-   [Dewey Dunnington](https://github.com/paleolimbot)

Puede ver una lista actualizada y cómo convertirse en desarrollador principal en el [documento de gobernanza de ggplot2](https://github.com/tidyverse/ggplot2/blob/master/GOVERNANCE.md).

## Cambios principales {.unnumbered}

-   Los capítulos *Análisis de datos*, *Transformación de datos* y *Modelado para visualización* se han eliminado para que el libro pueda centrarse en la visualización.
    Si busca consejos generales sobre cómo hacer ciencia de datos en R, le recomendamos [R para ciencia de datos (2e)](https://r4ds.hadley.nz).

-   El capítulo *Caja de herramientas* se ha ampliado en seis capítulos que cubren aplicaciones prácticas de capas.
    Esto incluye más material sobre mapas y anotaciones, y un nuevo capítulo que analiza cómo organizar varios gráficos en una página.

-   De manera similar, el antiguo capítulo *Escalas, ejes y leyendas* se ha dividido en cuatro capítulos.
    Los tres primeros cubren la combinación práctica de escalas y guías para los tipos de escalas más comunes, y el último capítulo se centra en la teoría subyacente.

-   El antiguo capítulo de *Posicionamiento* se ha dividido en nuevos capítulos de *Sistemas de coordenadas* y *Facetado*, lo que brinda más espacio para detalles sobre estos importantes temas.

-   Los nuevos capítulos describen más sobre los aspectos internos de ggplot2 y cómo puede ampliarlo en su propio paquete.

## Agradecimientos {.unnumbered}

Esta edición del libro fue posible gracias a dos nuevos coautores: Danielle Navarro y Thomas Lin Pedersen.
Danielle contribuyó con la mayor parte del material nuevo en los capítulos de capas y escalas, y Thomas contribuyó con nuevos capítulos sobre cómo organizar las tramas (usando su paquete patchwork) y sobre cómo extender ggplot2.

Este libro fue escrito abiertamente y los capítulos se anunciaron en Twitter cuando se completaron.
Es verdaderamente un esfuerzo comunitario: muchas personas leyeron borradores, corrigieron errores tipográficos, sugirieron mejoras y contribuyeron con contenido.
Sin esos colaboradores, el libro no sería tan bueno como es y estoy profundamente agradecido por su ayuda.

```{r}
#| eval: false
#| echo: false
library(tidyverse)
contribs_all_json <- gh::gh("/repos/:owner/:repo/contributors",
  owner = "hadley",
  repo = "ggplot2-book",
  .limit = Inf
)
contribs_all <- tibble(
  login = contribs_all_json %>% map_chr("login"),
  n = contribs_all_json %>% map_int("contributions")
)

contribs_old <- read_csv("contributors.csv", col_types = list())
contribs_new <- contribs_all %>% anti_join(contribs_old, by = "login")

# Get info for new contributors
needed_json <- map(
  contribs_new$login, 
  ~ gh::gh("/users/:username", username = .x)
)
info_new <- tibble(
  login = contribs_new$login,
  name = map_chr(needed_json, "name", .default = NA),
  blog = map_chr(needed_json, "blog", .default = NA)
)
info_old <- contribs_old %>% select(login, name, blog)
info_all <- bind_rows(info_old, info_new)

contribs_all <- contribs_all %>% 
  left_join(info_all, by = "login") %>% 
  arrange(login)
write_csv(contribs_all, "contributors.csv")
```

```{r}
#| results: asis
#| echo: false
#| message: false
library(dplyr)
contributors <- read.csv("contributors.csv", stringsAsFactors = FALSE)
contributors <- contributors %>% 
  filter(login != "hadley") %>% 
  mutate(
    login = paste0("\\@", login),
    desc = ifelse(is.na(name), login, paste0(name, " (", login, ")"))
  )

cat("Muchas gracias a todos ", nrow(contributors), " personas que contribuyeron con mejoras específicas a través de pull request de GitHub (en orden alfabético por nombre de usuario): ", sep = "")
cat(paste0(contributors$desc, collapse = ", "))
cat(".\n")
```
